【裁判字號】    97,毒抗,213
【裁判日期】    970530
【裁判案由】    毒品危害防制條例
【裁判全文】
臺灣高等法院刑事裁定                 97年度毒抗字第213號
抗  告  人
即  聲請人  臺灣板橋地方法院檢察署檢察官
抗  告  人
即  被  告  甲○○冒名蔡幸娟.
上列抗告人因被告違反毒品危害防制條例案件，不服臺灣板橋地
方法院97年度毒聲更字第1號，民國97年3月20日裁定（聲請案號
：臺灣板橋地方法院檢察署96年度毒偵字第7855）提起抗告，本
院裁定如下：
    主  文
抗告駁回。
    理  由
一、原裁定意旨略以：
（一）本件檢察官聲請觀察、勒戒之對象實為被告「甲○○」本
      人而非「蔡幸娟」。是以，本件警詢、偵查實質上均係對
      被查獲之人甲○○而為之，並無錯誤，僅係姓名使用有誤
      ，自應由原審依職權更正聲請書所載之被告姓名、年籍資
      料即可。
（二）本件真正被告甲○○（冒名蔡幸娟）雖否認其於民國（下
      同）96年7月18日10時45分許（聲請書誤載為9時）為警採
      尿前回溯26小時內與96小時內之某時，在台北縣中和市○
      ○路263巷8弄5號友人許敦謙之住處內，有施用第一級毒
      品海洛因與第二級毒品甲基安非他命之事實，惟所採尿液
      送檢驗結果呈海洛因代謝物嗎啡及甲基安非他命陽性反應
      ，有臺灣尖端先進生技醫藥股份有限公司96年7月27日出
      具之濫用藥物尿液檢驗報告影本乙紙附卷可稽。
（三）被告前於88年問因施用毒品案件，經臺灣嘉義地方法院裁
      定送觀察、勒戒後，認有繼續施用毒品傾向，經同法院裁
      定送戒治處所強制戒治，於90年9月23日執行完畢；經臺
      灣嘉義地方法院檢察署檢察官於90年10月2日以90年度度
      戒毒偵字第290號為不起訴處分確定，有該不起訴處分書
      網路查詢版及臺灣高等法院被告前案紀錄表各1份在卷可
      稽。則被告自88年間因施用毒品案件經強制戒治執行完畢
      釋放後，迄本次96年7月18日施用第一級毒品海洛因、第
      二級毒品甲基安非他命為警查獲期間為止，兩次施用毒品
      之期間相隔已逾5年，則被告前次即90年9月23日執行完畢
      之強制戒治處分，參諸修正毒品危害防制條例之意旨及說
      明，應認已足遮斷被告施用毒品之毒癮，為期自新並協助
      其斷除毒癮，得適用「初犯」之規定，先經觀察、勒戒或
      強制戒治之程序。綜上，本件檢察官聲請裁定將被告令入
      觀察勒戒處所施以觀察勒戒，於法有據，核無不合，應予
      准許等語。
二、被告抗告意旨略以：被告於96年7月18日被警方逮捕，又於
    96年7月24日通緝歸案，送往土城看守所觀察勒戒已執行完
    畢，嗣收受本件裁定觀察勒戒，則本件裁定恐有違誤云云。
三、檢察官抗告意旨略以：被告業經臺灣板橋地方法院檢察署以
    96年聲觀字第593號聲請觀察勒戒，經原審法院裁定觀察勒
    戒，嗣因被告有繼續施用毒品傾向，經原審以96年度毒聲字
    第2010號送強制戒治，已於96年10月3日入桃園女子監獄戒
    治所戒治中。是被告既經強制戒治中，自非得予以觀察、勒
    戒。爰聲請撤銷原裁定，另為適法之裁判云云。
四、按凡依毒品危害防制條例規定觀察、勒戒、強制戒治完畢釋
    放，或為不起訴之處分，或為不付審理之裁定、免刑之判決
    、不付保護處分之裁定等裁判後，再犯施用毒品罪者，均屬
    再犯，此觀毒品危害防制條例第20條修正理由二即明。是雖
    再一次施用毒品，然果非係業經觀察、勒戒、強制戒治完畢
    釋放，或為不起訴之處分，或為不付審理之裁定、免刑之判
    決、不付保護處分之裁定等裁判後再為施用，於法非不得謂
    係毒品危害防制條例第20條所稱之再犯。查本件被告前雖曾
    因臺灣板橋地方法院檢察署以96年聲觀字第593號聲請觀察
    勒戒，經原審法院裁定觀察勒戒，嗣因有繼續施用毒品傾向
    ，經原審為強制戒治之裁定，現在桃園女子監獄戒治所戒治
    中。本件被告曾於上開時地（本案之96年7月18日10時45分
    許（聲請書誤載為9時）為警採尿前回溯26小時內與96小時
    內之某時），施用第一級毒品海洛因與第二級毒品甲基安非
    他命，然該時點雖係於被告前案施用毒品經檢察官聲請觀察
    勒戒，而未執行之時，斯時被告並未經觀察勒戒或強制戒治
    完畢釋放後，其固係再一次犯施用毒品之罪而經聲請觀察勒
    戒，然揆諸上開毒品危害防制條例第20條修正理由二之說明
    ，被告本件再一次之施用毒品，並非毒品危害防制條例第20
    條所稱之「再犯」；原審以被告前次戒治於90年9月23日執
    行完畢釋放後，逾5年再犯毒品危害防制條例之罪者，依毒
    品危害防制條例第20條第1項之規定，裁定被告令入觀察勒
    戒處所施以觀察勒戒。核其認事用法，均無違誤。檢察官抗
    告意旨所陳，顯係對於上開法規之意旨徒憑字面意義自為解
    釋而有所誤認，於法顯無可採；被告抗告意旨空言認原裁定
    違法云云，亦無可採。其等任意指摘原裁定不當，求予撤銷
    ，均為無理由，均應予駁回。
據上論斷，應依刑事訴訟法第412條，裁定如主文。
中    華    民    國    97    年    5    月    30    日
                  刑事第二十庭審判長法  官  楊貴雄
                                    法  官  林立華
                                    法  官  林銓正
以上正本證明與原本無異。
不得再抗告。
                                    書記官  陳玲憶
中    華    民    國    97    年    6     月    2     日


司法院資訊處製作；財團法人民間司法改革基金會備份。
